【裁判字號】    95,訴,230
【裁判日期】    950331
【裁判案由】    清償債務
【裁判全文】
臺灣臺南地方法院民事判決               95年度訴字第230號
原        告  台灣中小企業銀行股份有限公司
法 定代理 人  丁○○
訴 訟代理 人  丙○○
被        告  永塑興實業有限公司
兼法定代理人  乙○○
被        告  甲○○○
                        樓之2.
上列當事人間請求清償債務事件，經本院於95年3月29日言詞辯
論終結，判決如下：
    主      文
被告應連帶給付原告新臺幣貳佰捌拾陸萬柒仟捌佰伍拾元，及如
附表所示之利息、違約金。
訴訟費用由被告連帶負擔。
本判決於原告為被告供擔保新臺幣玖拾陸萬元後，得為假執行。
    事實及理由
甲、程序方面：
一、按訴狀送達後，原告不得將原訴變更或追加他訴。但擴張或
    減縮應受判決事項之聲明者，不在此限，此民事訴訟法第25
    5條第1項第3款定有明文。 本件原告原起訴請求「被告應連
    帶給付原告新臺幣（下同）2,867,850元，及其中957,031元
    、1,910,819元分別自94年11月12日、 94年11月15日起均至
    清償日止，各按週年利率百分之6.33、4.83計算之利息，暨
    分別自94年12月13日、94年12月16日起均至清償日止，逾期
    在6個月以內者，按上開利率百分之10，逾期超過6個月者，
    按上開利率百分之20計算違約金」，嗣於本院審理中更正聲
    明為「被告應連帶給付原告2,867,850元，及其中957,031元
    、1,910,819元分別自94年11月12日、 94年11月15日起均至
    清償日止，各按週年利率百分之6.28、4.78計算之利息，暨
    分別自94年12月13日、94年12月16日起均至清償日止，逾期
    在6個月以內者，按上開利率百分之10，逾期超過6個月者，
    按上開利率百分之20計算違約金」，核係減縮應受判決事項
    之聲明，揆諸上開規定，尚無不合，應予准許。
二、本件被告永塑興實業有限公司、乙○○、甲○○○經合法通
    知，未於言詞辯論期日到場， 核無民事訴訟法第386條所列
    各款情形，爰依原告之聲請，由其一造辯論而為判決。
乙、實體方面：
一、本件原告起訴主張： 被告永塑興實業有限公司於民國94年8
    月10日，邀同被告乙○○、甲○○○為連帶保證人，向原告
    借款2筆，合計新臺幣3,000,000元， 約定借款期間自94年8
    月12日起至99年8月15日止 （借款日期、借款金額、借款到
    期日，均詳如附表所示），附表編號1.、編號2.之利息分別
    應按原告基準利率加週年利率百分之2.8、1.3計付，各為週
    年利率百分之6.21、4.71，嗣應隨原告基準利率調整而調整
    ，並自調整日起按調整後之利率計算，現行利率經調整後分
    別為週年利率百分之6.28、4.78，還本付息方式為自實際撥
    款日起，依年金法，按月攤還本息，第一次繳款日分別為94
    年9月12日、94年9月15日，嗣後之繳款日分別為每月之12日
    及15日，並約定如有任何一宗債務不依約清償本金時，即喪
    失期限利益，全部債務視為到期，且如遲延還本付息時，除
    須按約定利率計付遲延利息外， 其逾期在6個月以內者，按
    上開利率之百分之10加計違約金； 逾期超過6個月者，則按
    上開利率之百分之20加計違約金。詎被告永塑興實業有限公
    司就附表所示編號1.、編號2.之借款，分別僅繳付本息至94
    年11月11日、94年11月14日，分別自94年11月12日、94年11
    月15日起即未再繳納本息，依約已喪失期限利益，全部債務
    視為到期，現尚積欠原告2,867,850元及如主文第1項所示之
    利息與違約金未清償，迭經催討均置之不理，而被告乙○○
    、甲○○○為被告永塑興實業有限公司之連帶保證人，依法
    應負連帶給付責任，爰依消費借貸及連帶保證之法律關係，
    提起本件訴訟， 並聲明：如主文第1項所示，並陳明願供擔
    保請准宣告假執行。
二、被告永塑興實業有限公司、乙○○、甲○○○未於言詞辯論
    期日到場，亦未提出書狀作何聲明或陳述。
三、得心證之理由：
（一）本件原告起訴主張之前揭事實， 業據其提出借據2紙、授
      信約定書3份、繳款明細表2紙、 放款利率歷史資料表1紙
      及有限公司變更登記表1份為證 （見本院卷第6頁、第7頁
      、第31頁至第38頁），核屬相符。又被告永塑興實業有限
      公司、乙○○、甲○○○已於相當時期受合法之通知，而
      於言詞辯論期日不到場，亦未提出任何書狀或證據資料爭
      執，自堪信原告之主張為真實。
（二）按借用人應於約定期限內，返還與借用物種類、品質、數
      量相同之物；遲延之債務，以支付金錢為標的者，債權人
      得請求依法定利率計算遲延利息，但約定利率較高者，仍
      從其約定利率；當事人得約定債務人於債務不履行時，應
      支付違約金， 民法第478條、第233條第1項、第250條第1
      項分別定有明文。次按稱保證者，謂當事人約定，一方於
      他方之債務人不履行債務時，由其代負履行責任之契約；
      保證債務，除契約另有訂定外，包含主債務之利息、違約
      金、損害賠償及其他從屬於主債務之負擔；連帶債務之債
      權人，得對於債務人中之一人或數人或其全體，同時或先
      後請求全部或一部之給付，連帶債務未全部履行前，全體
      債務人仍負連帶責任， 民法第739條、第740條、第273條
      分別定有明文。再按保證債務之所謂連帶，係指保證人與
      主債務人負同一債務，對於債權人各負全部給付之責任者
      而言，此就民法第272條第1項規定連帶債務之文義參照觀
      之甚明。 故連帶保證與普通保證不同，縱使無民法第746
      條所揭之情形， 亦不得主張同法第745條關於先訴抗辯之
      權利（最高法院45年台上字第1426號判例、88年度台上字
      第1815號判決意旨參照）。查本件原告主張被告永塑興實
      業有限公司邀同被告乙○○、甲○○○為連帶保證人向其
      借款，到期未依約清償一節，業如前述，揆諸前揭說明，
      原告依法自得向被告連帶請求積欠之借款、利息及違約金
      。
四、從而，原告依消費借貸及連帶保證之法律關係，請求被告連
    帶給付借款2,867,850元，及如主文第1項所示之利息與違約
    金，為有理由，應予准許。
五、原告陳明願供擔保，請准宣告假執行，經核無不合，爰酌定
    相當之擔保金額，予以准許。
六、據上論結，本件原告之訴為有理由， 依民事訴訟法第385條
    第1項前段、第85條第2項、第390條第2項，判決如主文。
中    華    民    國    95    年     3    月    31    日
                  民事第四庭    法  官  陳金虎
以上為正本係照原本作成。
如對本判決上訴，須於判決送達後20 日內向本院提出上訴狀（須
附繕本）。
中    華    民    國    95    年    4     月    3     日
                                書記官  謝文心
附表：
┌────────┬────┬─────┬──────┐
│      編號      │   1.   │   2.     │合   計     │
├─┬──────┼────┼─────┼──────┤
│  │原借款日期  │94.8.12 │94.8.15   │            │
│  ├──────┼────┼─────┼──────┤
│原│金額（萬元）│  100   │  200     │ 300        │
│借├──────┼────┼─────┼──────┤
│款│期限（至民國│99.8.12 │99.8.15   │            │
│明│年月日）    │        │          │            │
│細├──────┼────┼─────┼──────┤
│  │原借款利率  │6.21%   │4.71%     │            │
├─┼──────┼────┼─────┼──────┤
│  │借款餘額    │957,031 │1,910,819 │2,867,850   │
│  │（元）      │        │          │            │
│  ├──────┼────┼─────┼──────┤
│  │利        率│6.28%   │4.78%     │            │
│  ├──────┼────┼─────┼──────┤
│求│利息起算日  │94.11.12│94.11.15  │            │
│償├──────┼────┼─────┼──────┤
│明│違約金起算日│94.12.13│94.12.16  │            │
│細├──────┼────┴─────┴──────┤
│  │利        息│自利息起算日起至清償日止，按上開利│
│  │            │率計算。                          │
│  ├──────┼─────────────────┤
│  │違   約   金│自上開違約金起算日起至清償日止，逾│
│  │            │期在6個月以內部份， 按上開利率百分│
│  │            │之10，超過6個月部份， 按上開利率百│
│  │            │分之20計付違約金。                │
└─┴──────┴─────────────────┘


司法院資訊處製作；財團法人民間司法改革基金會備份。
